【裁判字號】    97,易,943
【裁判日期】    990107
【裁判案由】    恐嚇取財
【裁判全文】
臺灣新竹地方法院刑事判決               97年度易字第943號
公  訴  人  臺灣新竹地方法院檢察署檢察官
被      告  甲○○
            乙○○
上列被告等因恐嚇取財案件，經檢察官提起公訴（97年度偵字第
5284號），本院判決如下：
    主      文
甲○○共同犯恐嚇取財未遂罪，處有期徒刑參月，如易科罰金，
以新臺幣壹仟元折算壹日。
乙○○無罪。
    事      實
一、緣甲○○於民國97年5、6月間邀丙○○至姓名、年籍均不詳
    、綽號「川哥」之成年男子位在桃園縣平鎮市○○路某鐵皮
    屋工廠內幫忙處理六合彩賭博簽單，並多次分紅新臺幣（下
    同）數萬元不等予丙○○，後因甲○○與「川哥」需付款上
    千萬元予簽中六合彩之賭客，乃要求丙○○負擔其中284 萬
    元，丙○○認自己並未合夥經營且無力負擔而拒絕，「川哥
    」及甲○○遂心生不滿亟思向丙○○強索該筆款項。進而於
    97 年8月4日下午1時許，甲○○因自己所有之自小客車前於
    97 年4月間遺失，無車代步，遂由不知情之友人乙○○駕駛
    乙○○所有之自小客車搭載甲○○，而一同前往丙○○與兄
    長丁○○位於新竹縣竹北市○○○街5 號之工地，「川哥」
    亦駕車夥同另二名姓名、年籍均不詳之成年男子到場會合，
    甲○○、「川哥」與該二名不詳男子即基於意圖為自己不法
    所有之犯意聯絡，上至前開工地四樓，欲找丙○○索討該筆
    款項，因丁○○躲在房間內不出面，乃由丁○○出面處理，
    甲○○、「川哥」等人要求丁○○找丙○○出面付錢未果，
    即推由「川哥」對丁○○恫嚇稱：「你們家住在鳳蓮宮，給
    我看到你家的人就斷手斷腳」等語，而以此方式共同著手實
    施恐嚇取財犯行，丁○○聞言後心生畏懼，乃稱會在當天下
    午準備一筆錢交付，「川哥」與甲○○等人始行離開，丁○○將「川哥」等人前揭恐嚇之話語轉告躲在工地房間內之丙○○，丙○○亦因之心生畏懼，惟仍即將前情報警，經警察
    指示會派員到場埋伏，丙○○乃先準備好10萬元，再電話通
    知甲○○前來工地取款，嗣於同日下午4 時30分許，甲○○
    即基於前開與「川哥」等人意圖為自己不法所有之犯意聯絡
    ，由甲○○復拜託不知情之乙○○駕車搭載其至上開工地，
    甲○○下車與丁○○、謝宜靜等人接洽，丁○○、謝宜靜一
    直要甲○○下至地下室取款，甲○○懷疑有異不願至地下室
    ，雙方爭執不下，丙○○遂上至一樓在埋伏之警察控制下將
    10萬元交給甲○○，在場埋伏之警察見時機成熟遂出面將甲○○逮捕，並在甲○○身上起出前開10萬元而查獲上情（嗣
    已經發還丙○○），甲○○與「川哥」等人之恐嚇取財犯行
    因而未能遂行。
二、案經新竹縣警察局竹東分局報告臺灣新竹地方法院檢察署檢
    察官偵查起訴。
    理      由
壹、程序部分：
    按被告以外之人於審判外之言詞或書面陳述，除法律有規定
    者外，不得作為證據；又被告以外之人於審判外之陳述，雖
    不符合同法第159條之1至第159條之4之規定，但經當事人於
    審判程序同意作為證據，法院審酌該言詞陳述或書面陳述作
    成時之情況，認為適當者，亦得為證據。當事人、代理人或
    辯護人於法院調查證據時，知有第159條第1項不得為證據之
    情形，而未於言詞辯論終結前聲明異議者，視為有前項之同
    意，刑事訴訟法第159條第1項及第159條之5分別定有明文。
    經查，本判決下列所引用之各該被告以外之人於審判外之陳
    述，雖屬傳聞證據，但檢察官、被告於本院準備程序及審判
    期日中均同意此部分之證據有證據能力，且迄至言詞辯論終
    結前亦未撤回前開同意，本院審酌上開證據資料製作時之情
    況，尚無違法不當及證明力明顯過低之瑕疵，亦認為以之作
    為證據應屬適當，故揆諸前開刑事訴訟法第159條之5規定，
    認前揭證據資料均有證據能力。又按本案判決所引用之非供
    述證據（如搜索扣押筆錄、扣押物品目錄表及贓物認領保管
    單、新竹縣政府警察局車輛協尋電腦輸入單等文書），並無
    證據證明有刑事訴訟法第159條之4之顯有不可信之情況或不
    得為證據之情形，且亦經當事人同意援引作為證據，自應認
    亦有證據能力，合先敘明。
貳、甲○○有罪部分：
一、訊據被告甲○○對於上開為向被害人丙○○索討分擔之六合
    彩賭金而與「川哥」等人至被害人丙○○、丁○○工作之工
    地，由「川哥」出言恐嚇被害人丁○○等人，被害人丁○○
    始同意交付款項，被告甲○○稍晚進而再至工地欲拿取款項
    而遭埋伏之警察逮捕等恐嚇取財未遂犯行，於本院準備程序
    、審理程序坦承不諱，並經被害人即證人丙○○、丁○○證
    述在卷（見偵卷第26至32頁、第69至73頁、院卷第94至99頁
    ），復有搜索扣押筆錄、扣押物品目錄表及贓物認領保管單
    各1 份附卷為憑（見偵卷第37至42頁），被告甲○○上開自
    白內容確與事實相符，堪足採信，本案事證已臻明確，被告
    上開犯行洵堪認定，自應依法予以論罪科刑。
二、論罪科刑
（一）核被告甲○○所為，係犯刑法346條第3項、第1 項之恐嚇
      取財未遂罪（檢察官起訴書雖僅記載被告甲○○所為係刑
      法第346條第1項之恐嚇取財罪，惟嗣已以補充理由書更正
      為恐嚇取財未遂罪，詳院卷第34頁）。
（二）被告甲○○已著手於恐嚇取財行為之實行，然被害人丙○○係在警察監控下交付款項，被告甲○○尚未能實力支配
      該款項，為未遂犯，應依刑法第25條第2 項之規定，按既
      遂犯之刑減輕其刑。
（三）被告甲○○就本件恐嚇取財未遂犯行與「川哥」及「川哥
      」帶來之二名不詳成年男子，有犯意之聯絡及行為之分擔
      ，應論以共同正犯。
（四）爰審酌被告甲○○藉詞被害人丙○○需分擔合股之六合彩
      金，以加害生命、身體之言詞恐嚇被害人欲強索款項，造
      成被害人心理莫大恐懼，所生危害非輕，念其於本院坦承
      犯行，態度良好，且已當庭向被害人丙○○、丁○○道歉
      ，承諾日後不會再對被害人為騷擾或不法行為，而獲被害
      人原諒，從輕量處最低刑度之有期徒刑三月，並諭知易科
      罰金之折算標準。又被害人雖曾當庭表示不反對本院給予
      被告甲○○緩刑（見院卷第29頁），惟按「受2 年以下有
      期徒刑、拘役或罰金之宣告，而有下列情形之一，認以暫
      不執行為適當者，得宣告2年以上5年以下之緩刑，其期間
      自裁判確定之日起算：一、未曾因故意犯罪受有期徒刑以
      上刑之宣告者。二、前因故意犯罪受有期徒刑以上刑之宣
      告，執行完畢或赦免後，五年以內未曾因故意犯罪受有期
      徒刑以上刑之宣告者。」，為刑法第74條第1 項所明定，
      而被告甲○○前因違法稅捐稽徵法案件，經本院於99年 1
      月6日以98年度竹簡字第586號簡易判決判處有期徒刑3 月
      ，有臺灣高等法院被告前案紀錄表1 份在卷可稽（見院卷
      第111 頁），是被告甲○○已因故意犯罪受有期徒刑以上
      刑之宣告，其並不符合緩刑之要件，無法宣告緩刑，附此
      敘明。
參、乙○○無罪部分：
一、公訴意旨略以：被告乙○○受被告甲○○之邀，與被告甲○○與「川哥」及「川哥」所帶來之二名不詳成年男子，基於
    意圖為自己不法所有之犯意聯絡，於97年8月4日下午1 時許
    ，前往被害人丙○○、丁○○上開工地，由「川哥」等人對
    被害人丁○○恫嚇稱：你們家住在鳳蓮宮，給我看到你家的
    人就斷手斷腳等語，並經由被害人丁○○將前揭恐嚇之話語
    轉告躲在工地房間內之被害人丙○○，使被害人丁○○、丙○○因之心生畏懼，分別致生危害於被害人丁○○、丙○○
    之財產、身體安全，被害人丁○○對被告甲○○等人表示願
    意給付若干金額，請給籌措時間，俟被告甲○○等人離去後
    報警處理，警方於同日下午3時至4時許期間到場埋伏完妥，
    被害人丙○○、丁○○之姊妹謝宜靜致電被告甲○○前來，
    被告甲○○由被告乙○○駕車搭載至前述工地後單獨下車，
    被害人丙○○陪同被告甲○○返回工地取款，被害人丁○○
    在警方控制下交付被告甲○○10萬元，警方隨即出面逮捕被
    告甲○○，使其犯行未遂。因認被告乙○○涉有與被告甲○○、「川哥」等人共同恐嚇取財未遂罪嫌等語。
二、本件公訴意旨認被告乙○○涉有共同詐欺取財未遂罪嫌，係
    以下列證據為論據：（一）被告乙○○與被告甲○○於警詢
    及偵查中不利於乙○○之供述；（二）證人即被害人丁○○
    、丙○○於警詢及偵查中之證述；（三）搜索扣押筆錄、扣
    押物品目錄表及贓物認領保管單各1份等資為論據。
三、訊據被告乙○○固不否認案發當天曾二次駕車搭載被告甲○○前往工地，惟堅決否認有何參與被告甲○○與「川哥」等
    人對被害人恐嚇取財之犯行，辯稱：當天因被告甲○○車子
    不見，所以叫我開車載他去現場，我根本不知道他們在做什
    麼，我有開車載甲○○去工地二趟，第一趟我有下車站在旁
    邊，他們講客家話，我聽不懂就又回車上，第二趟我坐在車
    上沒下車，是後來便衣警察拿槍抵著車門叫我下車等語。
四、按犯罪事實應依證據認定之，無證據不得認定犯罪事實；不
    能證明被告犯罪者，應諭知無罪之判決，刑事訴訟法第 154
    條第2 項、第301 條第1 項分別定有明文。又刑事訴訟法第
    161 條第1 項規定，檢察官就被告犯罪事實，應負舉證責任
    ，並指出證明之方法。因此，檢察官對於起訴之犯罪事實，
    應負提出證據及說服之實質舉證責任。倘其所提出之證據，
    不足為被告有罪之積極證明，或其闡明之證明方法，無從說
    服法官以形成被告有罪之心證，基於無罪推定之原則，自應
    為被告無罪判決之諭知（最高法院92年台上字第128 號判例
    要旨參照）。又按犯罪事實應依證據認定之，如證據不足以
    證明被告之犯罪事實時，縱然被告否認犯罪事實所持之辯解
    或主張之反證不能成立，仍不能遽為有罪之認定（最高法院
    98年台上字第2963號判決要旨參照）。
五、本案公訴人據以論證被告乙○○涉犯共同恐嚇取財未遂罪嫌
    之上述證據資料，其中上開第（一）、（二）項證據部份，
    僅能證明被告乙○○確實有前往工地而在場之事實，且此一
    事實並為被告乙○○所坦認，至公訴人所舉第（三）項證據
    ，僅證明被害人丙○○所交付之10萬元係交予被告甲○○而
    在被告甲○○身上所起出，然上開（一）、（二）、（三）
    項證據均尚不足以證明被告乙○○就恐嚇取財犯行與被告甲○○、「川哥」等人有犯意之聯絡及行為之分擔。而被告乙○○就本件恐嚇取財犯行與被告甲○○、「川哥」等人經查
    並無犯意之聯絡及行為之分擔，則如下析述：
（一）本件係因被告甲○○車子失竊，遂要被告乙○○駕車搭載
      被告甲○○至工地現場，被告乙○○並不知道被告甲○○
      去現場做什麼，亦不知道被告甲○○與被害人丙○○間的
      糾紛，被告甲○○與「川哥」係以客家話與被害人交談、
      出言恐嚇等情，迭據被告甲○○於警、偵訊、本院準備程
      序、審理供述在卷（見偵卷第13、58頁、院卷第29頁、第
      102至103頁），且被告甲○○所有之自小客車確實於98年
      4、5月間失竊、報案，有新竹縣政府警察局車輛協尋電腦
      輸入單1份在卷可稽（見院卷第109頁），是被告甲○○所
      稱因自己車輛失竊，因而請被告乙○○駕車搭載其至現場
      一節應非虛構，被告乙○○所辯僅是單純駕車搭載被告甲○○至現場應當屬實。
（二）而被告乙○○第一趟到工地現場時，只是站在旁邊一節，
      經被害人丁○○、丙○○於本院準備程序時到庭供述在卷
      （見院卷第30頁），經本院傳喚被害人丁○○到庭作證，
      其進一步證稱：「他（被告乙○○）是四人其中一人，走
      上來沒說什麼，……他就上來這樣。……（問：對方講這
      些恐嚇的話的時候，乙○○有沒有在旁邊附和？）沒有，
      他只有站在壹個瘦瘦的人後面，沒有幫腔。……（問：你
      確定乙○○從頭到尾沒有跟你們說什麼話？）他說他不知
      道，我有點印象，他只有說這樣，……我妹妹謝宜靜也有
      在現場，謝宜靜好像有問乙○○說他來幹什麼，乙○○好
      像說不知道。……（問：對於甲○○承認他有找你弟弟去
      六合彩兌獎，且當天他與那名未到案的男子，是和你講客
      家話，有何意見？）我忘記了，應該是客家話為主，帶一
      些閩南話」（見院卷第94至95頁），被告乙○○若有參與
      被告甲○○、「川哥」等人對被害人之恐嚇取財犯行，應
      當會在旁出言附和、助勢，而非只是單純觀看，足徵被告
      乙○○於第一趟「川哥」出言恐嚇被害人時，只是單純在
      旁，其辯稱因為聽不懂客家話，不知被告甲○○與「川哥
      」等人向被害人恐嚇取財一節即有可能。而且嗣後被告乙○○第二趟再到工地現場時，也沒有跟著被告甲○○進到
      工地去拿錢，而只是待在距離工地一條馬路遠的車子處等
      情，亦據證人丁○○到庭證述：「（問：乙○○是否跟著
      一起進來房子裡面？）沒有，他在車子旁邊。（車子距離
      房子）一條馬路。……乙○○有下車一下子，但是沒有走
      到車子很遠的地方，我的印象是這樣，我再看到乙○○時
      ，他已經在車上，當時我認為他已經要開走了。」（見院
      卷第97、99頁）。
（三）綜上所陳，被告乙○○雖有在場，但依現有證據，並無積
      極證據證明其與被告甲○○、「川哥」等人就本件恐嚇取
      財未遂犯行有何犯意之聯絡及行為之分擔，復查無其他證
      據證明被告乙○○有前揭犯行，自屬不能證明被告乙○○
      犯罪，揆諸首開說明，不能證明被告乙○○犯罪，自應為
      其無罪之諭知。
據上論斷，應依刑事訴訟法第299條第1項前段、第301條第1項，
刑法第28條、第346條第3項、第1項、第25條第1項、第41條第 1
項前段，刑法施行法第1條之1，判決如主文。
本案經檢察官邱宇謙到庭執行職務。
中    華    民    國    99    年    1     月    7     日
                  刑事第六庭審判長法  官  黃美盈
                                  法  官  李毓華
                                  法  官  邱忠義
以上正本證明與原本無異。
如不服本判決應於收受本判決後10日內向本院提出上訴書狀，上
訴書狀應敘述具體理由。上訴書狀未敘述上訴理由者，應於上訴
期間屆滿後20日內補提理由書狀於本院（均須按他造當事人之人
數附繕本）「切勿逕送上級法院」。
中    華    民    國    99    年    1     月    7     日
                                  書記官  張懿中
附錄本判決論罪法條全文：
刑法第346條
意圖為自己或第三人不法之所有，以恐嚇使人將本人或第三人之
物交付者，處 6 月以上 5 年以下有期徒刑，得併科 1 千元以
下罰金。
以前項方法得財產上不法之利益，或使第三人得之者，亦同。
前二項之未遂犯罰之。

司法院資訊處製作；財團法人民間司法改革基金會備份。
